智慧財產法院刑事判決
　　　　　　　　　　　　　　　　 99年度刑智上易字第104號
上　訴　人　臺灣臺北地方法院檢察署檢察官
被　　　告　趙元凱
上列上訴人因被告違反著作權法案件，不服臺灣臺北地方法院99
年度智易字第20號，中華民國99年9 月29日第一審判決（起訴案
號：臺灣臺北地方法院檢察署98年度偵字第27169 號），提起上
訴，原審判決如下：
    主  文
原判決撤銷。
趙元凱共同擅自以重製之方法侵害他人之著作財產權，處拘役肆
拾日，如易科罰金，以新臺幣壹仟元折算壹日。又共同擅自以公
開傳輸之方法侵害他人之著作財產權，處拘役貳拾日，如易科罰
金，以新臺幣壹仟元折算壹日。應執行拘役伍拾日，如易科罰金
，以新臺幣壹仟元折算壹日。
    事  實
一、趙元凱於民國96年5 月17日在GOGOBOX 網站以「chaoyuanka
    i 」帳號申請網路空間（網址為http://gogobox.com.tw/ch
    aoyuankai ，網頁名稱為「臨兵鬥者皆陣列在前」），而具
    有管理上傳資料至上開網路空間及自上開網路空間下載資料
    之權限，且可預見重製電影或影集等視聽著作置於網路空間
    ，將使未經著作財產權人同意或授權重製或之不特定網友，
    得以藉此下載該視聽著作，而以公開傳輸之方式侵害該視聽
    著作之著作財產權，並明知「Lost檔案第1 季」等如附表所
    示之80部視聽著作，分別係美商迪士尼企業股份有限公司（
    下稱迪士尼公司）、美商華納兄弟娛樂公司（下稱華納公司
    ）、美商派拉蒙影片股份有限公司（下稱派拉蒙公司）、美
    商二十世紀福斯影片股份有限公司（下稱福斯公司）、美商
    新力影片家庭娛樂股份有限公司（下稱新力公司）、美商哥
    倫比亞影片股份有限公司（下稱哥倫比亞公司）等著作權人
    享有著作財產權，現均仍於著作權存續期間內，未經該等公
    司之同意或授權，不得擅自重製或公開傳輸。竟與GOGOBOX
    之會員伍永華（帳號「wuger 」）、盧炫光（帳號「jacklu
    0306」、「tommylu 」）及帳號「sosoidy 」、「jack5511
    25」、「kittyhsu」等不詳姓名成年會員基於擅自重製後公
    開傳輸他人著作物之犯意聯絡，自97年8 月4 日起未經著作
    財產權人同意或授權，由伍永華、盧炫光及帳號「sosoidy
    」、「jack551125」、「kittyhsu」等不詳姓名成年會員反
    覆將上開視聽著作上傳重製至http://gogobox.com .tw/cha
    oyuankai之網路空間內，並使不特定人得於上開網路空間內
    下載觀看視聽著作，以此方式公開傳輸上開視聽著作，而侵
    害上開著作財產權人。嗣經財團法人臺灣著作保護基金會之
    人員自上開網址下載電影「鯊魚黑幫」，始查悉上情。
二、案經迪士尼公司、華納公司、派拉蒙公司、福斯公司、新力
    公司、哥倫比亞公司委由財團法人臺灣著作保護基金會訴由
    內政部警政署保安警察第二總隊第一大隊第一中隊報請臺灣
    臺北地方法院檢察署檢察官偵查起訴。
    理  由
一、本件認定事實所引用之卷內文書證據及物證之證據能力部分
    ，並無證據證明係公務員違背法定程序所取得，檢察官及被
    告於原審或本院均未主張排除前開物證之證據能力，且迄於
    原審或本院言詞辯論終結前均未表示異議，本院經審酌前開
    物證並非公務員違背法定程序所取得，亦無刑事訴訟法第15
    9條之4顯有不可信之情況，故上揭物證均有證據能力。
二、訊據被告趙元凱固坦承在GOGOBOX 網站以「chaoyuankai 」
    帳號申請網路空間（網址為http://gogobox.com.tw/chaoyu
    ankai ，網頁名稱為「臨兵鬥者皆陣列在前」）之事實，惟
    矢口否認有侵害著作權之犯行，辯稱：伊沒有上傳那些檔案
    ，亦未設定權限，只要是GOGOBOX 會員都可以上傳檔案上開
    網路空間，上開網路空間中有關台劇、日劇、韓劇、美國影
    集的分類目錄都是由副站長製造，伊不知上傳美國影集及日
    劇係違法等語。惟查：
  (一)被告係於96年5 月17日在博弘科技股份有限公司（下稱博弘
    公司）所經營之GOGOBOX 網站以「chaoyuankai 」帳號申請
    網路空間（網址為http://gogob ox.com.tw/chaoyuankai，
    網頁名稱為「臨兵鬥者皆陣列在前」），上開網路空間確有
    上傳重製如附表所示視聽著作，且如附表所示之視聽著作分
    別為如附表所示權利人享有著作財產權等事實，此有博弘公
    司98年7 月13日弘字第0980 0360 號函覆之使用者資料附卷
    可按（見偵卷第71至73頁）、網頁列印資料附卷可按（見偵
    卷第80至82、85至136 頁）、著作權證明文件列印資料附卷
    可按（見偵卷第179 至264 頁），且為被告所不爭執，應堪
    認定。
  (二)其次，被告於原審及本院準備程序中均供承如附表所示之視
    聽著作確係由伍永華、盧炫光及帳號「sosoidy 」、「jack
    551125」、「kittyhsu」等不詳姓名成年會員（下稱伍永華
    等人）接續上傳重製至http://gogobox.com.tw/chaoyuanka
    i 之網路空間內（見原審卷第94頁、本院卷第31頁），並經
    證人伍永華、盧炫光於原審結證無訛（見原審卷第142 頁反
    面至144 頁），復有博弘公司99年4 月16日弘字第09900031
    號函附使用者相關資料在卷可憑（見原審卷第102 至103 頁
    ），亦堪認定。
  (三)再者，GOGOBOX 網路空間設置有搜尋/ 觀看密碼、上傳權限
    設定及下載密碼，若用戶於空間內未設置密碼或設置上傳、
    下載權限，第三人可自由上傳，亦有上開博弘公司99年4 月
    16日函文可參（見原審卷第102 頁），被告於警訊供承：伊
    知悉其網站內有約100 部之電影，且電影由其他GOGOBOX 會
    員上傳後，可供他人下載播放收看等語（見偵卷第8 至9 頁
    ），復於原審供稱：伊知悉如附表編號1 至4 、43至49、68
    至74所示視聽著作檔案在其申請之網路空間，伊有詢問上傳
    者可否上傳，上傳者回答說他們是從其他網頁空間抓過來，
    但伊看到其申請之網路空間有電影就會把它移除，因為被告
    的通常是電影，影集很少被告，所以伊認為沒關係，才未將
    影集移除等語（見原審卷第151 頁反面至第152 頁），其於
    本院亦供稱：副站長有傳訊息給伊，問伊可不可以上傳影片
    ，伊有問他們這些影集上傳是否合法，副站長說他網站都有
    ，也沒有被著作權人抓，所以伊就同意他們上傳等語（見本
    院卷第31頁），由此可證被告於申設上開網路空間後，可透
    過設定密碼或上傳及下載權限而管理上開網路空間以免侵害
    他人著作權，惟其竟明知並同意伍永華等人將如附表所示之
    視聽著作上傳重製於其申設之網路空間，且可預見重製電影
    或影集等視聽著作置於網路空間，將使未經著作財產權人同
    意或授權之不特定網友，得以藉此下載該視聽著作，其與伍
    永華等人就重製及公開傳輸如附表所示視聽著作之行為，即
    具有犯意之聯絡及行為之分擔。
  (四)被告雖辯稱：伊僅認知不得上傳電影，但不知道上傳美國影
    集及日劇係違法云云，惟查，被告自承於他人上傳影集時，
    曾詢問上傳者是否合法，且其知悉不得上傳電影至網路，業
    如前述，而如附表所示影集及電影均係視聽著作，顯見被告
    就重製及公開傳輸如附表所示著作之行為違法性有所認識，
    其所辯即非可採。綜上，本件事證已臻明確，被告所辯顯係
    事後卸責之詞，其犯行堪以認定。
三、核被告趙元凱所為，係犯著作權法第91條第1 項擅自以重製
    之方法侵害他人之著作財產權罪，及同法第92條擅自以公開
    傳輸之方法侵害他人之著作財產權罪。被告及伍永華等人共
    同擅自下載重製視聽著作、以公開傳輸方式侵害著作財產權
    之行為，具有反覆、延續實行之特徵，從而在行為概念上，
    應各自評價認係包括一罪之集合犯，且被告以一行為同時侵
    害如附表所示著作財產權人之權利，係一行為觸犯數罪名，
    為想像競犯。被告與伍永華等人間就上開行為具有犯意聯絡
    及行為分擔，為共同正犯。又被告上開重製行為與公開傳輸
    行為間，犯意各別，行為互殊，應予以分論併罰。原審未為
    詳究，遽為被告無罪之諭知，即非適法，檢察官上訴意旨，
    指摘原判決不當，為有理由，應予撤銷改判。爰審酌被告素
    行良好，有臺灣高等法院被告前案紀錄表在卷可參，本件重
    製之視聽著作數量非少，惟下載數量不多，且其並未藉此牟
    利，其僅係明知並同意他人將侵害著作權之視聽著作重製置
    於其申設之網路空間供他人下載，而非自行實施重製上傳之
    行為，且於偵查中已關閉上開網路空間，惟其於犯後猶否認
    犯行，且未與告訴人達成和解等一切情況，量處如主文所示
    之刑，並定其應執行刑及諭知易科罰金之折算標準。
據上論斷，應依刑事訴訟法第369條第1項前段、第364條、第299
條第1 項前段，著作權法第91條第1 項、第92條，刑法第11條前
段、第28條、第55條前段、第41條第1 項、第51條第6 款，判決
如主文。
本案經檢察官鍾鳳玲到庭執行職務。
中　　華　　民　　國　　100　 年　　1　　 月　　24　　日
                    智慧財產法院第一庭
                          審判長法　官  李得灶
                                法　官  王俊雄
                                法　官  林欣蓉
以上正本證明與原本無異。
不得上訴。
中　　華　　民　　國　　100　 年　　1　　 月　　24　　日
                                書記官  周其祥
附錄本案論罪科刑法條全文：
著作權法第91條第1項
擅自以重製之方法侵害他人之著作財產權者，處三年以下有期徒
刑、拘役，或科或併科新臺幣七十五萬元以下罰金。
著作權法第92條：
擅自以公開口述、公開播送、公開上映、公開演出、公開傳輸、
公開展示、改作、編輯、出租之方法侵害他人之著作財產權者，
處三年以下有期徒刑、拘役、或科或併科新臺幣七十五萬元以下
罰金。
